臺灣桃園地方法院民事裁定　　　　　110年度消債更字第251號
聲　請　人
即　債務人　曾綉如　
代　理　人　楊若谷律師（法律扶助律師）
上列聲請人因消費者債務清理條例事件，聲請更生，本院裁定如
下：
    主  文
債務人曾綉如自民國110 年10月12日下午5 時起開始更生程序。
命司法事務官進行本件更生程序。
    理  由
一、按債務人不能清償債務或有不能清償之虞者，得依本條例所
    定更生或清算程序，清理其債務；債務人無擔保或無優先權
    之本金及利息債務總額未逾新臺幣（下同）1,200 萬元者，
    於法院裁定開始清算程序或宣告破產前，得向法院聲請更生
    ；債務人對於金融機構負債務者，在聲請更生或清算前，應
    向最大債權金融機構請求協商債務清償方案，或向其住、居
    所地之法院或鄉、鎮、市、區調解委員會聲請債務清理之調
    解，消費者債務清理條例（下稱消債條例）第3 條、第42條
    第1 項、第151 條第1 項定有明文。又按法院開始更生程序
    之裁定，應載明其年、月、日、時，並即時發生效力；法院
    裁定開始更生或清算程序後，得命司法事務官進行更生或清
    算程序，消債條例第45條第1 項、第16條第1 項前段亦有明
    文。
二、聲請意旨略以：聲請人現就職於製衣店，每月薪資約2 萬0,
    030 元，名下有3 份保單及1 輛機車，無擔保或無優先權之
    債務總額則未逾1,200 萬元，復未經法院裁定開始清算程序
    或宣告破產，且聲請人於民國110 年1 月21日向鈞院聲請消
    費者債務清理之調解，但調解不成立，爰聲請更生等語。
三、經查：
    ㈠關於前置協商之要件：聲請人前於110 年1 月21日向本院
      聲請消費者債務清理之調解，因無力清償債務而與最大債
      權銀行調解不成立等情，有本院調解不成立證明書附卷可
      按（見本院110 年度司消債調字第45號卷第78頁，下稱調
      解卷），堪可採認。
    ㈡關於聲請人之債務總額：聲請人雖陳報其無擔保或無優先
      權債務總額為290 萬7,809 元（見調解卷第8 至11頁），
      然依債權人之陳報（見調解卷第48至64、69至71、75頁）
      ，實為254 萬5,803 元（計算式：7 萬9,159 元＋3 萬8,
      820 元＋5 萬0,823 元＋15萬2,598 元＋10萬4,124 元＋
      11萬1,574 元＋54萬0,878 元＋1 萬8,692 元＋11萬3,20
      6 元＋7 萬4,900 元＋5 萬1,020 元＋1 萬4,975 元＋8
      萬5,034 元＋2 萬＋6 萬＋3 萬＋20萬＋80萬＝254 萬5,
      803 元），本院認應以該金額為其債務總額。
    ㈢關於聲請人之財產及收入：聲請人名下有3 份保單及1 輛
      機車，有聲請人提出之全國財產稅總歸戶財產查詢清單、
      國泰人壽保險費繳費紀錄一覽表、保單帳戶價值一覽表及
      機車行照在卷可佐（見調解卷第16頁；本院卷第45至53頁
      ）；就收入部分，聲請人稱其於110 年7 月間離職即無穩
      定工作，現暫就職於製衣店，每月薪資約2 萬0,030 元，
      此與聲請人提供之107 及108 年綜合所得稅各類所得資料
      清單、勞工保險被保險人投保資料表、收入切結書大致相
      符（見調解卷第17、18頁；本院卷第23至27頁），且本院
      查無聲請人其他收入資料，堪認聲請人所陳應屬實在，本
      院認以2 萬0,030 元列計其每月收入為適當。惟待更生程
      序進行後，仍得依聲請人該時之薪資所得而為認定，在此
      敘明。
    ㈣關於聲請人之必要支出：聲請人陳報其每月必要生活費用
      為2 萬0,881 元（包括：商業保險費2,138 元、機車貸款
      費1 萬0,175 元、手機借款支出3,250 元、電信費1,198
      元、保單借款支出720 元、交通費400 元、父親扶養費3,
      000 元），業據提出聲請人父親及其餘扶養義務人之戶籍
      謄本、全國財產稅總歸戶財產查詢清單、107 及108 年度
      綜合所得稅各類所得資料清單等件附卷可考（見本院卷第
      29至43頁）。其中商業保險費2,138 元之部分，依我國現
      行社會保險制度，設有全民健康保險制度，可提供基本之
      醫療保障，且保費負擔費用也較低，此保障應為已足，況
      聲請人目前有負債、經濟狀況非佳，並無另行支出商業保
      險費以投保之必要，本院衡諸以聲請人現積欠之債務及債
      權人債權之確保，認聲請人該部分支出，非屬維持基本生
      活之必要，應予剔除；另機車貸款費1 萬0,175 元、手機
      借款支出3,250 元、保單借款支出720 元等部分，核均屬
      聲請人之債務，而非屬消費者債務清理條例施行細則第21
      條之1 第1 項規定之必要生活支出，亦應予以剔除；又聲
      請人之父親雖現無工作，惟其名下所有之3 筆土地為田賦
      及建地，應有部分均為1/1 ，其土地現值金額合計為648
      萬0,163 元（見本院卷第33頁），應無不能生活之情況。
      聲請人復未提出其他證據證明其父親有須扶養之必要，故
      此扶養費3,000 元之部分，應予剔除。本院再審酌桃園市
      110 年度平均每人每月最低生活費金額、聲請人之經濟及
      生活狀況等情，認聲請人每月必要生活費用應以最低生活
      費用之1.2 倍即1 萬8,337 元列計為當。
    ㈤聲請人現每月所得收入約為2 萬0,030 元，扣除其必要支
      出1 萬8,337 元後，剩餘1,693 元（計算式：2 萬0,030
      元－1 萬8,337 元＝1,693 元）。而聲請人現年49歲（61
      年次），距勞工強制退休年齡（65歲），尚約16年，是審
      酌聲請人目前之收支狀況，及積欠債務之利息或違約金仍
      在增加中等情況，堪認聲請人之收入及財產狀況，有藉助
      更生制度調整其與債權人間權利義務關係之必要，自應許
      聲請人得藉由更生程序清理債務。
四、綜上所述，聲請人係消費者，已達不能清償債務之程度，經
    消費者債務清理調解不成立，足堪認定無誤。此外，本件復
    查無消債條例第6 條第3 項、第8 條或第46條各款所定應駁
    回更生聲請之事由。從而，本件聲請，於法有據，應予准許
    ，並依同條例第16條第1 項規定，命司法事務官進行更生程
    序。
五、末以本院雖裁定准許開始更生程序，俾使聲請人得以重建經
    濟生活，惟本裁定不生免責效力，須聲請人於更生程序中與
    債權人協定更生方案，並持續履行，始能依消債條例第73條
    免責，附此敘明。
中    華    民    國  110     年    10    月    12    日
                民事第二庭    法    官  張震武
以上正本係照原本作成。
本件裁定不得抗告。
本裁定已業於自民國110 年10月12日下午5 時起公告。
中    華    民    國  110     年    10    月    12    日
                              書 記 官  陳𥴡濤